---
title: "Bachelor - Designstudie analyse"
output: html_document
date: "2026-04-17"
---
# Dette dokument bruger tidligere funktioner til at estimere garch-modellerne, samt beregne om de er estimeret korrekt
# Afslutningsvis beregnes kritisk værdi for teststørrelserne
# Garch-modellerne vurderes på både trænings- og testdata
# bruges faktisk også til at give parameterværdier til dokument 4
# Er det 5. dokument i rækken

# Starter med at indhente data fra SP500
```{r}
# henter pakker der ikke tidligere er brugt, bl.a. rugarch der bruges til estimering af model
library(quantmod)
library(rugarch)
set.seed(2)

# Henter SP500 fra 1. januar 2020-2025
start_date <- as.Date("2020-01-01")
end_date   <- as.Date("2025-12-31")

getSymbols("^GSPC", src = "yahoo", from = start_date, to = end_date)

# Klargører datasæt m dato og procentafkast
sp500_data <- data.frame(
  date = index(GSPC),
  price = as.numeric(Cl(GSPC))
)

# Beregner dagligt procentafkast
sp500_data <- sp500_data %>%
  mutate(change = (price / lag(price) - 1) * 100)

# Fjern obs med NA (uden info)
sp500_data <- na.omit(sp500_data)


# Laver figur over udvikling og afkast i procent

# pdf("~/Desktop/sp500_plot.pdf", width = 8, height = 6)

par(mar = c(5, 5, 4, 5.1))

# Plot S&P500 pris (venstre akse)
plot(sp500_data$date, sp500_data$price,
     type = "l",
     col = "black",
     lwd = 1.5,
     xlab = "dato",
     ylab = "lukkepris (USD)",
     main = "S&P500 lukkepris og daglige afkast")

par(new = TRUE)

# Plot S&P500 afkast i procent (højre akse)
plot(sp500_data$date, sp500_data$change,
     type = "l",
     col = "red",
     lwd = 0.6,
     axes = FALSE,
     xlab = "",
     ylab = "")

axis(side = 4)
mtext("daglige afkast (%)", side = 4, line = 3)
# dev.off()
```

```{r}
# Begynder kode til at opdele data, og estimere model.
# Dette skal gøres for både høj og lav volatil model

# Konverterer til procent
returns_xts <- xts(sp500_data$change/100, order.by = sp500_data$date)

# definerer perioder
train_data <- returns_xts["2020-01-01/2024-12-31"]
test_data <- returns_xts["2025-01-01/2025-12-31"]

# estimerer Garch(1,1)-model
spec <- ugarchspec(
  variance.model = list(garchOrder = c(1,1)),
  mean.model = list(armaOrder = c(0,0)),  
  distribution.model = "std"              
)

# Fitter model
fit <- ugarchfit(spec = spec, data = train_data)
fit

params <- coef(fit)
params

summary(fit)
fit@fit$matcoef

# Gemmer model til senere brug
h0_par <- list(
  omega  = as.numeric(coef(fit)["omega"]),
  alpha1 = as.numeric(coef(fit)["alpha1"]),
  beta1  = as.numeric(coef(fit)["beta1"]),
  nu     = as.numeric(coef(fit)["shape"])
)
```

```{r}
# Histogram hvor der sammenlignes observerede afkast og simuleret tæthed for Garch(1,1)-model

# Simulering af model
obs <- as.numeric(train_data)
set.seed(2)
sim <- simulate_garch_matrix(
  n      = 100000,
  omega  = h0_par$omega,
  alpha1 = h0_par$alpha1,
  beta1  = h0_par$beta1,
  nu     = h0_par$nu,
  burn_in = 500,
  M      = 1
)
sim_path <- as.numeric(sim$X)

obs_plot <- obs * 100
sim_plot <- sim_path * 100

# Laver plot med afkast, både histogram og 'tæthedskurver'

# pdf("~/Desktop/Histogram_vs_simuleret-Garch(1,1)_2.pdf", width = 8, height = 6)

hist(obs_plot,
     probability = TRUE,
     breaks = 50,
     col = adjustcolor("grey", alpha.f = 1),
     border = "white",
     main = "S&P 500 observerede afkast vs GARCH(1,1) simuleret tæthed",
     xlab = "dagligt afkast (%)",
     ylab = "tæthed",
     xlim = c(-10, 10),
     ylim = c(0,0.5))

lines(density(sim_plot), col = "red", lwd = 2)
lines(density(obs_plot), col = "blue", lwd = 2, lty = 2)

legend("topright",
       legend = c("Observeret (empirisk)", "GARCH(1,1) simuleret"),
       col    = c("blue", "red"),
       lty    = c(2, 1),
       lwd    = 2,
       bty    = "n")
# dev.off()
```

```{r}
# koden her tester modellerne vs træningsdata om VaR/Risiko matcher korrekt
alpha <- 0.975

sigma <- sigma(fit)          
mu <- fitted(fit)            

# Student t parameter
shape <- coef(fit)["shape"]

# VaR for Student-t
q_t <- qt(1 - alpha, df = shape)
VaR <- mu + sigma * q_t * sqrt((shape - 2)/shape)
returns <- as.numeric(train_data)

# tjekker antal overskridelser, bruges til Kupiec-test
violations <- returns < VaR
violation_rate <- mean(violations)
expected_rate <- 1 - alpha

# printer resultater umiddelbart
cat("Observeret VaR overskridelsesrate:", violation_rate, "\n")
cat("Forventet rate:", expected_rate, "\n")

# Tjekker om fundet er statistisk signifikant med en Kupiec-test, funktionen bruges også senere
kupiec_test <- function(violations, alpha) {

  n <- length(violations)
  x <- sum(violations)

  pi_hat <- x / n
  pi <- 1 - alpha

  LR <- -2 * (
    log((1 - pi)^(n - x) * pi^x) -
    log((1 - pi_hat)^(n - x) * pi_hat^x)
  )

  p_value <- 1 - pchisq(LR, df = 1)

  return(list(
    LR_statistic = LR,
    p_value = p_value,
    violations = x,
    rate = pi_hat
  ))
}

# printer resultater fra Kupiec-test
results <- kupiec_test(violations, alpha)
results
```

```{r}
# Denne kode bruges egentlig til at plotte samme resultatet som i forrige kode, altså VaR vs afkast

# In-sample betinget volatilitet og middelværdi
sigma_dyn <- as.numeric(sigma(fit))
mu_dyn    <- as.numeric(fitted(fit))

# Beregner VaR
q_var <- qt(1 - alpha, df = shape)
VaR_dyn <- mu_dyn + sigma_dyn * q_var * sqrt((shape - 2)/shape)

# Beregner ES
p_tail    <- 1 - alpha
t_pdf <- dt(q_var, df=shape)
ES_faktor <- (t_pdf / p_tail) * (shape + q_var^2) / (shape - 1)
ES_dyn    <- mu_dyn - sigma_dyn * ES_faktor * sqrt((shape - 2)/shape)

# Data til plot — x-akse som dagnummer (som referencebilledet)
returns_train <- as.numeric(train_data)
n             <- length(returns_train)

df_plot <- data.frame(
  dag       = 1:n,
  afkast    = returns_train,
  VaR       = VaR_dyn,
  ES        = ES_dyn
)

# Overskridelser, steder hvor afkast falder under VaR
df_plot$overskridelse <- df_plot$afkast < df_plot$VaR

# plotter nu resultater
afkast_vs_var <- ggplot(df_plot, aes(x = dag)) +
  geom_line(aes(y = afkast,  colour = "afkast"),    linewidth = 0.4) +
  geom_line(aes(y = VaR,     colour = "VaR (97.5%)"), linewidth = 0.7) +
  geom_line(aes(y = ES,      colour = "ES (97.5%)"),  linewidth = 0.7) +
  geom_point(data = subset(df_plot, overskridelse),
             aes(x = dag, y = afkast, colour = "overskridelser af VaR"),
             size = 1.8) +
  scale_colour_manual(
    values = c("afkast"      = "blue",
               "VaR (97.5%)"  = "red",
               "ES (97.5%)"   = "green3",
               "overskridelser af VaR" = "black"),
    breaks = c("afkast", "VaR (97.5%)", "ES (97.5%)", "overskridelser af VaR")
  ) +
  labs(
    title = "træningsdata afkast, med VaR, og ES fra estimeret GARCH(1,1)-model",
    x     = "dage",
    y     = "afkast"
  ) +
  theme_bw() +
  labs(colour = NULL) + 
  theme(
    legend.position  = "right",
    legend.title     = element_text(size = 10),
    plot.title       = element_text(hjust = 0.5, size = 13)
  )
afkast_vs_var
# ggsave("~/Desktop/afkast_vs_var.pdf", plot = afkast_vs_var, width = 10, height = 6)
```

```{r}
# Udfører simpel Ljung-Box-test for modeller på træningsdata
res <- residuals(fit, standardize = TRUE)
Box.test(res, lag = 21, type = "Ljung-Box")
Box.test(res^2, lag = 21, type = "Ljung-Box")
```

```{r}
# Begynder nu analyse af modeller på testdata, samler analyse i en streng, men samme metoder som før

# Gemmer parametre fra model
spec_fixed <- getspec(fit)
setfixed(spec_fixed) <- as.list(coef(fit))

# Fitter model
filt_full <- ugarchfilter(spec_fixed, data = c(train_data, test_data))
n_train  <- length(train_data)
n_test   <- length(test_data)
idx_test <- (n_train + 1):(n_train + n_test)

sigma_dyn <- as.numeric(sigma(filt_full))[idx_test]
mu_dyn    <- as.numeric(fitted(filt_full))[idx_test]

# Ljung-Box test
res_full <- residuals(filt_full, standardize = TRUE)
res_test <- res_full[idx_test]
Box.test(res_test,    lag = 21, type = "Ljung-Box")
Box.test(res_test^2,  lag = 21, type = "Ljung-Box")

# Definerer VaR og ES på samme måde som tidligere
q_var <- qt(1 - alpha, df = shape)
t_pdf <- dt(q_var, df=shape)
ES_faktor <- (t_pdf / (1 - alpha)) * (shape + q_var^2) / (shape - 1)
VaR_dyn   <- mu_dyn + sigma_dyn * q_var * sqrt((shape - 2)/shape)
ES_dyn    <- mu_dyn - sigma_dyn * ES_faktor * sqrt((shape - 2)/shape)

# Udfører Kupiec-test igen, giver p-værdi for antallet af overskridelser
returns_test <- as.numeric(test_data)

violations <- returns_test < VaR_dyn

violation_rate <- mean(violations)
expected_rate <- 1 - alpha

# printer tal på forventet vs overskridelsesrate
cat("Observeret VaR overskridelsesrate:", violation_rate, "\n")
cat("Forventet rate:", expected_rate, "\n")

# resultater fra Kupiec, bruger funktion fra tidligere, derfor en del mere simpelt
results <- kupiec_test(violations, alpha)
results


# Laver kode til samme plot som tidligere, med afkast vs VaR/ES
df_plot <- data.frame(
  dag = 1:n_test,
  afkast = returns_test,
  VaR = VaR_dyn,
  ES = ES_dyn
)

df_plot$overskridelse <- df_plot$afkast < df_plot$VaR

# laver plot
afkast_vs_var2 <- ggplot(df_plot, aes(x = dag)) +
  geom_line(aes(y = afkast, colour = "afkast"), linewidth = 0.4) +
  geom_line(aes(y = VaR, colour = "VaR (97.5%)"), linewidth = 0.7) +
  geom_line(aes(y = ES, colour = "ES (97.5%)"), linewidth = 0.7) +
  geom_point(
    data = subset(df_plot, overskridelse),
    aes(x = dag, y = afkast, colour = "overskridelser af VaR"),
    size = 1.8
  ) +
  scale_colour_manual(
    name=NULL,
    values = c(
      "afkast" = "blue",
      "VaR (97.5%)" = "red",
      "ES (97.5%)" = "green3",
      "overskridelser af VaR" = "black"
    ),
    breaks = c("afkast", "VaR (97.5%)", "ES (97.5%)", "overskridelser af VaR")
  ) +
  labs(
    title = "testdata afkast, med VaR og ES fra estimeret GARCH(1,1)-model",
    x = "dage",
    y = "afkast"
  ) +
  theme_bw() +
  theme(
    legend.position = "right",
    legend.title = element_text(size = 10),
    plot.title = element_text(hjust = 0.5, size = 13)
  )

# printer og gemmer
afkast_vs_var2

# ggsave("~/Desktop/afkast_vs_var_test_høj.pdf", plot = afkast_vs_var2, width = 10, height = 6)

```

```{r}
# Sammenligning af simulerede vs observerede afkast på testdata

# Simulering til tæthedssammenligning, genbruger funktion fra tidligere
sim_dist_returns <- as.numeric(sim$X)

# --- Tæthedsplot: lang simulering vs observerede testafkast ---
df_hist <- data.frame(
  afkast = c(sim_dist_returns, as.numeric(test_data)) * 100,
  type   = factor(c(
    rep("Simuleret GARCH",   length(sim_dist_returns)),
    rep("Observeret afkast", length(test_data))
  ))
)

# laver plot
test_obs_afkast_høj <- ggplot() +
  geom_histogram(
    data = subset(df_hist, type == "Observeret afkast"),
    aes(x = afkast, y = after_stat(density)),
    bins = 120,
    fill = "grey80",
    colour = "grey50",
    alpha = 0.7
  ) +
  geom_density(
    data = df_hist,
    aes(x = afkast, colour = type, linetype = type),
    linewidth = 1
  ) +
  scale_colour_manual(
    values = c(
      "Simuleret GARCH"   = "red",
      "Observeret afkast" = "blue"
    )
  ) +
  scale_linetype_manual(
    values = c(
      "Simuleret GARCH"   = "solid",
      "Observeret afkast" = "dashed"
    )
  ) +
  coord_cartesian(xlim = c(-10, 10)) +
  labs(
    title    = "S&P 500 observerede afkast vs GARCH(1,1) simuleret tæthed",
    x        = "dagligt afkast",
    y        = "tæthed",
    colour   = NULL,
    linetype = NULL
  ) +
  theme_bw()
test_obs_afkast_høj

# ggsave("~/Desktop/obs_afkast_test_høj.pdf", plot = test_obs_afkast_høj, width = 8, height = 6)

```

```{r}
# Udregner nu de kritiske værdier, der bruges til at sammenligne model og faktisk afkast, bliver senere plottet

# Monte Carlo-simulering af model under H0, trækker på funktion fra tidligere dokument
stats_H0 <- compute_stats_bundle(
  true_par  = h0_par,
  model_par = h0_par,
  n         = n_test,
  M         = 10000,
  burn_in   = 500,
  alpha_es  = 1 - alpha,
  alpha_var = 0.01,
  seed      = 2026
)

# Empiriske teststørrelser
X_emp   <- as.numeric(returns_test) - as.numeric(mu_dyn)
VaR_emp <- as.numeric(-sigma_dyn * q_var) * sqrt((shape - 2)/shape)
ES_emp  <- as.numeric( sigma_dyn * sqrt((shape - 2)/shape) *
                       (shape + q_var^2) / (shape - 1) *
                       (dt(q_var, df = shape) / (1 - alpha)))

X_emp_mat     <- matrix(X_emp,                 nrow = 1)
sigma_emp_mat <- matrix(as.numeric(sigma_dyn), nrow = 1)
VaR_emp_mat   <- matrix(VaR_emp,               nrow = 1)
ES_emp_mat    <- matrix(ES_emp,                nrow = 1)

# trækker på teststørrelser defineret i forrige dokument
emp_stats <- list(
  Z1 = as.numeric(acerbi_Z1_td(X_emp_mat, VaR_emp_mat, ES_emp_mat)),
  Z2 = as.numeric(acerbi_Z2_td(X_emp_mat, VaR_emp_mat, ES_emp_mat, alpha = 1 - alpha)),
  ER = as.numeric(compute_ER_td(X_emp_mat, VaR_emp_mat, ES_emp_mat)),
  CC = as.numeric(compute_CC_td(X_emp_mat, VaR_emp_mat, ES_emp_mat,
                                sigma_emp_mat, 1 - alpha)$stat)
)

# Kritiske værdier
H0_dist <- list(Z1 = stats_H0$Z1, Z2 = stats_H0$Z2,
                ER = stats_H0$ER, CC = stats_H0$CC_stat)
crit_values <- sapply(H0_dist, function(v) as.numeric(quantile(v, probs = 0.05, na.rm = TRUE)))

# tabel med værdier
result_table <- data.frame(
  test       = names(emp_stats),
  empirisk   = round(sapply(emp_stats, as.numeric), 4),
  kritisk    = round(as.numeric(crit_values), 4),
  forkast_H0 = sapply(emp_stats, as.numeric) < as.numeric(crit_values)
)
print(result_table)
```


```{r}
# Har nu udregnet teststørrelser og kritisk værdi, denne kode bruges til at vise visuelt

# Denne funktion bruges til at plotte for samtlige teststørrelser
plot_h0_density <- function(h0_values, emp_val, crit_val, test_name,
                            emp_colour = "purple") {
  h0_values <- h0_values[is.finite(h0_values)]
  qs <- quantile(h0_values, probs = c(0.005, 0.995))
  d  <- data.frame(value = h0_values[h0_values >= qs[1] & h0_values <= qs[2]])
  
  crit_label <- paste0("Kritisk værdi 5% for ", test_name, " ved GARCH(1,1)")
  emp_label  <- paste0(test_name, " testværdi med empirisk data")
  
  df_lines <- data.frame(
    xintercept = c(crit_val, emp_val),
    type       = factor(c(crit_label, emp_label),
                        levels = c(crit_label, emp_label))
  )
# plot
  ggplot(d, aes(x = value)) +
    geom_density(colour = "black", linewidth = 0.8) +
    geom_vline(data = df_lines,
               aes(xintercept = xintercept, colour = type, linetype = type),
               linewidth = 0.7, key_glyph = "path") +
    scale_colour_manual(
      name = NULL,
      values = setNames(c("black", emp_colour), c(crit_label, emp_label))
    ) +
    scale_linetype_manual(
      name = NULL,
      values = setNames(c("dashed", "solid"), c(crit_label, emp_label))
    ) +
    labs(
      title = paste0("Sammenligning af kritisk værdi og empirisk testværdi for ", test_name),
      x = "værdi", y = "tæthed") +
    theme_bw() +
    theme(
      legend.position = "bottom",
      legend.text     = element_text(size = 8),
      plot.title      = element_text(size = 10, hjust = 0.5)
    )
}

# Bruger hjælpefunktionen til at lave de fire plots
p_Z1_low <- plot_h0_density(stats_H0$Z1,      emp_stats$Z1, crit_values["Z1"], "Z1", "purple")
p_Z2_low <- plot_h0_density(stats_H0$Z2,      emp_stats$Z2, crit_values["Z2"], "Z2", "purple")
p_ER_low <- plot_h0_density(stats_H0$ER,      emp_stats$ER, crit_values["ER"], "ER", "red")
p_CC_low <- plot_h0_density(stats_H0$CC_stat, emp_stats$CC, crit_values["CC"], "CC", "red")

# gemmer plots

# ggsave("~/Desktop/tæthed_kritisk_Z1_test_lav.pdf", plot = p_Z1_low, width = 8, height = 6)
# ggsave("~/Desktop/tæthed_kritisk_Z2_test_lav.pdf", plot = p_Z2_low, width = 8, height = 6)
# ggsave("~/Desktop/tæthed_kritisk_ER_test_lav.pdf", plot = p_ER_low, width = 8, height = 6)
# ggsave("~/Desktop/tæthed_kritisk_CC_test_lav.pdf", plot = p_CC_low, width = 8, height = 6)
```