---
title: "Bachelor - HS og VHS"
output: html_document
date: "2026-04-30"
---
# Dokumentet forudsætter funktioner indlæst/defineret i dokument 4
# Beregner HS og VHS for 4 teststørrelser, samt plotter tæthedsfordelinger
# Er det 6. dokument i rækken
# Decay-parameter er først defineret som lambda, men pr teori fra christoffersen er det brugt i opgaven som eta, derfor inkonsistens i r-dokument
# kode virker dog stadig, der er bare uoverensstemmelse med navne

# Her defineres funktion til at simulere historisk simulation (HS)
```{r}
compute_hs_forecasts <- function(X, alpha = 0.025, window_size = 250) {
  M      <- nrow(X)
  n      <- ncol(X)
  n_eval <- n - window_size

  VaR_mat <- matrix(NA_real_, M, n_eval)
  ES_mat  <- matrix(NA_real_, M, n_eval)

  for (t in seq_len(n_eval)) {
    hist_window <- X[, t:(t + window_size - 1L), drop = FALSE]  

    VaR_mat[, t] <- -apply(hist_window, 1L, quantile, probs = alpha, type = 1L)

    var_t <- VaR_mat[, t]
    ES_mat[, t] <- vapply(seq_len(M), function(m) {
      exc <- hist_window[m, hist_window[m, ] < -var_t[m]]
      if (length(exc) == 0L) var_t[m] else -mean(exc)
    }, numeric(1L))
  }

  list(VaR = VaR_mat, ES = ES_mat)
}
```

# Definerer nu funktion til simulering af vægtet historisk simulation (vhs)
```{r}
compute_vhs_forecasts <- function(X, alpha = 0.025, window_size = 250,
                                  lambda = 0.98) {
  M      <- nrow(X)
  n      <- ncol(X)
  n_eval <- n - window_size

  weights_unnorm  <- lambda^((window_size - 1L):0L)
  weights <- weights_unnorm / sum(weights_unnorm)

  VaR_mat <- matrix(NA_real_, M, n_eval)
  ES_mat  <- matrix(NA_real_, M, n_eval)

  for (t in seq_len(n_eval)) {
    hist_window <- X[, t:(t + window_size - 1L), drop = FALSE]

    vhs_stats_t <- t(apply(hist_window, 1L, function(sim_path) {
      sorted_idx   <- order(sim_path)          
      sorted_returns   <- sim_path[sorted_idx]
      sorted_weights   <- weights[sorted_idx]
      cum_w <- cumsum(sorted_weights)

      var_index <- which(cum_w >= alpha)[1L]
      if (is.na(var_index)) var_index <- window_size

      var_val  <- -sorted_returns[var_index]

      tail_idx <- seq_len(var_index)
      tail_w   <- sorted_weights[tail_idx]
      es_val   <- -sum(sorted_returns[tail_idx] * tail_w) / sum(tail_w)

      c(var_val, es_val)
    }))

    VaR_mat[, t] <- vhs_stats_t[, 1L]
    ES_mat[, t]  <- vhs_stats_t[, 2L]
  }

  list(VaR = VaR_mat, ES = ES_mat)
}
```

# rullende standardafvigelse, bruges som sigma til CC-testen
```{r}
compute_rolling_sigma <- function(X, window_size = 250) {
  M      <- nrow(X)
  n      <- ncol(X)
  n_eval <- n - window_size
  sig_mat <- matrix(NA_real_, M, n_eval)
  for (t in seq_len(n_eval)) {
    sig_mat[, t] <- apply(X[, t:(t + window_size - 1L)], 1L, sd)
  }
  sig_mat
}
```

# minder om compute_stats_bundle fra dokument 4.
# simulerer baner fra GARCH(1,1)-model, men prædikterer VaR/ES fra HS/VHS, altså funktion der simulerer H0 vs H1, men samler hs/vhs i én funktion
```{r}
compute_hs_stats_bundle <- function(
    true_par,
    method      = c("hs", "vhs"),
    n           = 250,
    M           = 1000,
    window_size = 250,
    burn_in     = 500,
    alpha_es    = 0.025,
    alpha_var   = 0.01,
    lambda      = 0.98,
    seed        = NULL) {

  method <- match.arg(method)
  if (!is.null(seed)) set.seed(seed)

# simulerer 'sande' GARCH model, bruger funktion fra forrige dokument
  sim <- simulate_garch_matrix(
    n       = n + window_size,
    omega   = true_par$omega,
    alpha1  = true_par$alpha1,
    beta1   = true_par$beta1,
    nu      = true_par$nu,
    burn_in = burn_in,
    M       = M
  )

  X_full     <- sim$X      
  sigma_full <- sim$sigma  

# beregner HS/VHS ud fra hvilken metode der analyseres
  pred <- switch(method,
    hs   = compute_hs_forecasts(
               X_full, alpha = alpha_es, window_size = window_size),
    vhs  = compute_vhs_forecasts(
               X_full, alpha = alpha_es, window_size = window_size,
               lambda = lambda)
  )

  X_eval  <- X_full[,     (window_size + 1L):(window_size + n), drop = FALSE]
  VaR_t   <- pred$VaR   
  ES_t    <- pred$ES    

# beregner sigma til CC-testen  
  sigma_cc <- switch(method,
    hs   = compute_rolling_sigma(X_full, window_size = window_size),
    vhs  = compute_rolling_sigma(X_full, window_size = window_size)
  )

# Returnerer teststørrelser, på samme måde som tidligere og af erfaring bliver både cc_pval og cc_stat brugt, én til power anden til kritisk værdi
  Z1_val <- acerbi_Z1_td(X_eval, VaR_t, ES_t)
  Z2_val <- acerbi_Z2_td(X_eval, VaR_t, ES_t, alpha = alpha_es)
  ER_val <- compute_ER_td(X_eval, VaR_t, ES_t)
  CC_val <- compute_CC_td(X_eval, VaR_t, ES_t, sigma_cc, alpha_es)

  list(
    Z1        = Z1_val,
    Z2        = Z2_val,
    CC_pval   = CC_val$pval,
    CC_stat   = CC_val$stat,
    ER        = ER_val,
    n_eff     = n
  )
}
```

# funktion til at beregne power som funktion af empirisk størrelse for de fire teststørrelser.
# Returnerer data klar til plot, som senere bliver vist visuelt
```{r}
# funktion der bruges til at beregne power
estimate_power_hs <- function(stats_H0, stats_H1,
                               sig_levels = seq(0, 1, by = 0.01)) {

  lower_tail_power <- function(x0, x1, alpha_level) {
    x0 <- x0[is.finite(x0)]
    x1 <- x1[is.finite(x1)]
    q  <- unname(quantile(x0, probs = alpha_level, na.rm = TRUE))
    mean(x1 < q, na.rm = TRUE)
  }

  do.call(rbind, lapply(sig_levels, function(sl) {
    data.frame(
      empirisk_størrelse = sl,
      Z1   = lower_tail_power(stats_H0$Z1,      stats_H1$Z1,      sl),
      Z2   = lower_tail_power(stats_H0$Z2,      stats_H1$Z2,      sl),
      CC   = lower_tail_power(stats_H0$CC_pval, stats_H1$CC_pval, sl),
      ER   = lower_tail_power(stats_H0$ER,      stats_H1$ER,      sl)
    )
  }))
}


# funktion der bruges til at plotte powerkurver (power vs empirisk størrelse)
plot_power_hs <- function(power_df, title = "Power vs empirisk størrelse") {
  long_df <- reshape(
    power_df,
    varying   = c("Z1", "Z2", "CC", "ER"),
    v.names   = "power",
    timevar   = "test",
    times     = c("Z1", "Z2", "CC", "ER"),
    direction = "long"
  )
  rownames(long_df) <- NULL

  ggplot(long_df,
         aes(x = empirisk_størrelse, y = power,
             colour = test, group = test)) +
    geom_line(linewidth = 1.1) +
    geom_abline(slope = 1, intercept = 0,
                linetype = "solid", colour = "black", linewidth = 0.6) +
    scale_colour_manual(
      values = c(Z1 = "red", Z2 = "blue",
                 CC = "darkgreen", ER = "orange"),
      name = "test"
    ) +
    coord_cartesian(xlim = c(0, 1), ylim = c(0, 1)) +
    labs(
      title = title,
      x     = "empirisk størrelse",
      y     = "power"
    ) +
    theme_bw(base_size = 12) +
    theme(
      plot.title      = element_text(hjust = 0.5),
      legend.position = "bottom"
    )
}
```

# definerer parametre, der bruges til simuleringen
```{r}
# H0-parametre, skal indstilles manuelt alt efter høj/lav volatilitet
h0_par <- list(
  omega  = 0.000003693743,
  alpha1 = 0.1520591,
  beta1  = 0.8295477,
  nu     = 7.090743
)

# andre defintioner/variable der bruges
M_power     <- 5000   
n_power     <- 250    
window_size <- 250    
burn_in     <- 500    
alpha_es    <- 0.025  
alpha_var   <- 0.01   
lambda_vhs  <- 0.98   
SEED        <- 2026
```

# Herfra starter simuleringer og "powerplots"
```{r}
# simulerer H0 GARCH, fra tidligere defineret funktion
stats_H0 <- compute_stats_bundle(
  true_par  = h0_par,
  model_par = h0_par,
  n         = n_power,
  M         = M_power,
  burn_in   = burn_in,
  alpha_es  = alpha_es,
  alpha_var = alpha_var,
  seed      = SEED
)
```

```{r}
# Simulerer H1 for HS, bruger fællesfunktionen men "method = hs"
stats_H1_hs <- compute_hs_stats_bundle(
  true_par    = h0_par,
  method      = "hs",
  n           = n_power,
  M           = M_power,
  window_size = window_size,
  burn_in     = burn_in,
  alpha_es    = alpha_es,
  alpha_var   = alpha_var,
  seed        = SEED + 1L
)
```

```{r}
# Simulerer H1 for VHS, bruger fællesfunktion men "method = vhs"
stats_H1_vhs <- compute_hs_stats_bundle(
  true_par    = h0_par,
  method      = "vhs",
  n           = n_power,
  M           = M_power,
  window_size = window_size,
  burn_in     = burn_in,
  alpha_es    = alpha_es,
  alpha_var   = alpha_var,
  lambda      = lambda_vhs,
  seed        = SEED + 2L
)
```

# Her plottes HS og VHS
```{r}
# bruger funktioner og simuleringer fra tidligere til at printe 'powerplots'
power_hs_high_250 <- estimate_power_hs(stats_H0, stats_H1_hs)

p_hs_high_250 <- plot_power_hs(
  power_hs_high_250,
  title = "Power vs empiriske størrelser med HS, n=250"
)
print(p_hs_high_250)
# ggsave("~/Desktop/power_hs_high_250.pdf", p_hs_high_250, width = 8, height = 5)
```

```{r}
# på samme måde som før, et 'powerplot' for VHS
power_vhs_high_250 <- estimate_power_hs(stats_H0, stats_H1_vhs)

p_vhs_high_250 <- plot_power_hs(
  power_vhs_high_250,
  title = bquote("Power vs empiriske størrelser med VHS, n=250 (" 
                  * eta == .(lambda_vhs) * ")")
)
print(p_vhs_high_250)
# ggsave("~/Desktop/power_vhs_high_250.pdf", p_vhs_high_250, width = 8, height = 5)
```
# 'powerplots' er nu færdige

# Herfra er så til tæthedsplotsne for HS og VHS for de fire teststørrelser, der også bruges til afsnit om HS og VHS
```{r}
# definerer først en funktion til at regne og plotte tæthed for H0 vs H1 for udvalgte teststørrelse
plot_density_h0_vs_h1 <- function(values_h0, values_h1,
                                  test_label, method_label,
                                  h1_colour    = "blue",
                                  x_axis_label = "Værdi") {
  h0_name <- "H0 (GARCH)"
  h1_name <- paste0("H1 (", method_label, ")")

  df <- data.frame(
    value    = c(values_h0, values_h1),
    scenarie = factor(c(
      rep(h0_name, length(values_h0)),
      rep(h1_name, length(values_h1))
    ), levels = c(h0_name, h1_name))
  )
  df <- df[is.finite(df$value), ]   

  colour_map <- setNames(c("black", h1_colour), c(h0_name, h1_name))

  ggplot(df, aes(x = value, fill = scenarie, colour = scenarie)) +
    geom_density(alpha = 0.35, linewidth = 0.9) +
    scale_fill_manual(values   = colour_map) +
    scale_colour_manual(values = colour_map) +
    labs(
      title  = paste0("Tæthed for ", test_label,
                      " under H0 og H1 ved ", method_label),
      x      = x_axis_label,
      y      = "Tæthed",
      fill   = NULL,
      colour = NULL
    ) +
    theme_bw(base_size = 12) +
    theme(plot.title      = element_text(hjust = 0.5),
          legend.position = "bottom")
}
```

```{r}
# Tæthedsplots for de fire teststørrelser under H0 og H1 med HS

# Z1
p_z1_hs <- plot_density_h0_vs_h1(
  values_h0    = stats_H0$Z1,
  values_h1    = stats_H1_hs$Z1,
  test_label   = "Z1",
  method_label = "HS",
  h1_colour    = "red",
  x_axis_label = "Z1-værdi"
)

# Z2
p_z2_hs <- plot_density_h0_vs_h1(
  values_h0    = stats_H0$Z2,
  values_h1    = stats_H1_hs$Z2,
  test_label   = "Z2",
  method_label = "HS",
  h1_colour    = "blue",
  x_axis_label = "Z2-værdi"
)

# ER
p_er_hs <- plot_density_h0_vs_h1(
  values_h0    = stats_H0$ER,
  values_h1    = stats_H1_hs$ER,
  test_label   = "ER",
  method_label = "HS",
  h1_colour    = "orange",
  x_axis_label = "ER-værdi"        
)

# CC
p_cc_hs <- plot_density_h0_vs_h1(
  values_h0    = stats_H0$CC_stat,
  values_h1    = stats_H1_hs$CC_stat,
  test_label   = "CC",
  method_label = "HS",
  h1_colour    = "darkgreen",
  x_axis_label = "CC-værdi"        
)

# printer og gemmer plots
print(p_z1_hs)
print(p_z2_hs)
print(p_er_hs)
print(p_cc_hs)

# ggsave("~/Desktop/taethed_z1_hs.pdf", p_z1_hs, width = 8, height = 6)
# ggsave("~/Desktop/taethed_z2_hs.pdf", p_z2_hs, width = 8, height = 6)
# ggsave("~/Desktop/taethed_er_hs.pdf", p_er_hs, width = 8, height = 6)
# ggsave("~/Desktop/taethed_cc_hs.pdf", p_cc_hs, width = 8, height = 6)
```

```{r}
# tæthedsplots for de fire teststørrelser under H0 og H1 ved VHS, præcis samme som før, bare erstattet med vhs
vhs_label <- paste0("VHS (η=", lambda_vhs, ")")

# Z1
p_z1_vhs <- plot_density_h0_vs_h1(
  values_h0    = stats_H0$Z1,
  values_h1    = stats_H1_vhs$Z1,
  test_label   = "Z1",
  method_label = vhs_label,
  h1_colour    = "red",
  x_axis_label = "Z1-værdi"
)

# Z2
p_z2_vhs <- plot_density_h0_vs_h1(
  values_h0    = stats_H0$Z2,
  values_h1    = stats_H1_vhs$Z2,
  test_label   = "Z2",
  method_label = vhs_label,
  h1_colour    = "blue",
  x_axis_label = "Z2-værdi"
)

# ER
p_er_vhs <- plot_density_h0_vs_h1(
  values_h0    = stats_H0$ER,
  values_h1    = stats_H1_vhs$ER,
  test_label   = "ER",
  method_label = vhs_label,
  h1_colour    = "orange",
  x_axis_label = "ER-værdi"
)

# CC
p_cc_vhs <- plot_density_h0_vs_h1(
  values_h0    = stats_H0$CC_stat,
  values_h1    = stats_H1_vhs$CC_stat,
  test_label   = "CC",
  method_label = vhs_label,
  h1_colour    = "darkgreen",
  x_axis_label = "CC-værdi"
)

# printer og gemmer plots
print(p_z1_vhs)
print(p_z2_vhs)
print(p_er_vhs)
print(p_cc_vhs)

# eta kom ikke med, derfor gemmer jeg lige på en anden måde
p_z1_vhs <- p_z1_vhs +
  labs(title = bquote(
    "Tæthed for Z1 under H0 og H1 ved VHS (" *
    eta == .(lambda_vhs) * ")"
  ))

p_z2_vhs <- p_z2_vhs +
  labs(title = bquote(
    "Tæthed for Z2 under H0 og H1 ved VHS (" *
    eta == .(lambda_vhs) * ")"
  ))

p_er_vhs <- p_er_vhs +
  labs(title = bquote(
    "Tæthed for ER under H0 og H1 ved VHS (" *
    eta == .(lambda_vhs) * ")"
  ))

p_cc_vhs <- p_cc_vhs +
  labs(title = bquote(
    "Tæthed for CC under H0 og H1 ved VHS (" *
    eta == .(lambda_vhs) * ")"
  ))

ggsave("~/Desktop/taethed_z1_vhs.pdf", p_z1_vhs, width = 8, height = 6)
ggsave("~/Desktop/taethed_z2_vhs.pdf", p_z2_vhs, width = 8, height = 6)
ggsave("~/Desktop/taethed_er_vhs.pdf", p_er_vhs, width = 8, height = 6)
ggsave("~/Desktop/taethed_cc_vhs.pdf", p_cc_vhs, width = 8, height = 6)
```
