---
title: "Bachelor - Tabel 3 replikeret fra Acerbi"
output: html_document
date: "2026-02-24"
---
# Dette dokument replikerer tabel 3 fra Acerbi
# Er det 3. dokument i rækken

# igen bliver der faktisk simuleret for meget for VaR, ligesom der blev i forrige dokument for både VaR og H0 ved 100 frihedsgrader
# men er blot blevet fjernet senere

# På samme måde som før startes med Student t, herefter std. t-fordelt
# Metoden er den samme, så alt gentages fra forrige dokument med tabel 2, dog med fast VaR nu, hvorfor Z1 introduceres
```{r}
# Z1 indgår nu, derfor skal H0/H1 simuleres

X_alts_t_100_fixed <- list(df10 = X_t_fixed_10_shift100, df5 = X_t_fixed_5_shift100, df3 = X_t_fixed_3_shift100)
X_alts_t_10_fixed  <- list(df5 = X_t_fixed_5_shift10, df3 = X_t_fixed_3_shift10)

Z1_t_100_null <- acerbi_Z1(X_t_100, VaR_t_100, ES_t_100)
Z1_t_10_null  <- acerbi_Z1(X_t_10,  VaR_t_10,  ES_t_10)

Z1_t_100_alt_fixed <- lapply(X_alts_t_100_fixed, function(x) acerbi_Z1(x, VaR_t_100, ES_t_100))
Z1_t_10_alt_fixed  <- lapply(X_alts_t_10_fixed,  function(x) acerbi_Z1(x, VaR_t_10,  ES_t_10))

q_t_100_Z1_fixed <- quantile(Z1_t_100_null, probs = c(alpha_true_5, alpha_true_10), na.rm = TRUE)
q_t_10_Z1_fixed  <- quantile(Z1_t_10_null,  probs = c(alpha_true_5, alpha_true_10), na.rm = TRUE)
```

```{r}
# H0/H1 fordeling for Z2

# Behøves ikke køres igen, er de samme som fra forrige dokument
# Z2_t_100_null <- acerbi_Z2(X_t_100, VaR_t_100, ES_t_100, alpha)
# Z2_t_10_null  <- acerbi_Z2(X_t_10,  VaR_t_10,  ES_t_10,  alpha)

Z2_t_100_alt_fixed <- lapply(X_alts_t_100_fixed, function(x) acerbi_Z2(x, VaR_t_100, ES_t_100, alpha))
Z2_t_10_alt_fixed  <- lapply(X_alts_t_10_fixed,  function(x) acerbi_Z2(x, VaR_t_10,  ES_t_10,  alpha))

# Er faktisk allerede defineret fra forrige dokument med q_t_100_Z2, behøves derfor ikke
q_t_100_Z2_fixed <- quantile(Z2_t_100_null, probs = c(alpha_true_5, alpha_true_10))
q_t_10_Z2_fixed  <- quantile(Z2_t_10_null,  probs = c(alpha_true_5, alpha_true_10))
```

```{r}
# H0/H1 fordeling for Z3

# Behøves ikke køres igen, er de samme som fra forrige dokument
# Z3_t_100_null <- acerbi_Z3(X_t_100, df_H0 = 100, alpha, tau = 1)
# Z3_t_10_null  <- acerbi_Z3(X_t_10, df_H0 = 10, alpha, tau = 1)

Z3_t_100_alt_fixed <- lapply(X_alts_t_100_fixed, function(x) acerbi_Z3(x, df_H0 = 100, alpha, tau = 1, mu = 0))
Z3_t_10_alt_fixed  <- lapply(X_alts_t_10_fixed,  function(x) acerbi_Z3(x, df_H0 = 10, alpha, tau = 1, mu = 0))

# Er faktisk allerede defineret fra forrige dokument med q_t_100_Z3, behøves derfor ikke, men koden anvender q_t_100_Z3_fixed osv.
q_t_100_Z3_fixed <- quantile(Z3_t_100_null, probs = c(alpha_true_5, alpha_true_10))
q_t_10_Z3_fixed <- quantile(Z3_t_10_null,  probs = c(alpha_true_5, alpha_true_10))
```

```{r}
# Power for de tre teststørrelser under alle scenarier

# 100 frihedsgrader
ZPower_t_100_fixed <- data.frame(
  H0 = "df=100",
  H1 = rep(names(X_alts_t_100_fixed), 2),
  Signifikansniveau = rep(c(alpha_true_5, alpha_true_10), each = 3),
  
  Z1_Teststyrke = c(
    sapply(Z1_t_100_alt_fixed, function(z) Z_power(z, q_t_100_Z1_fixed[1])),
    sapply(Z1_t_100_alt_fixed, function(z) Z_power(z, q_t_100_Z1_fixed[2]))
  ),
  Z2_Teststyrke = c(
    sapply(Z2_t_100_alt_fixed, function(z) Z_power(z, q_t_100_Z2_fixed[1])),
    sapply(Z2_t_100_alt_fixed, function(z) Z_power(z, q_t_100_Z2_fixed[2]))
  ),
  Z3_Teststyrke = c(
    sapply(Z3_t_100_alt_fixed, function(z) Z_power(z, q_t_100_Z3_fixed[1])),
    sapply(Z3_t_100_alt_fixed, function(z) Z_power(z, q_t_100_Z3_fixed[2]))
  )
)

# 10 frihedsgrader
ZPower_t_10_fixed <- data.frame(
  H0 = "df=10",
  H1 = rep(names(X_alts_t_10_fixed), 2),
  Signifikansniveau = rep(c(alpha_true_5, alpha_true_10), each = 2),
  
  Z1_Teststyrke = c(
    sapply(Z1_t_10_alt_fixed, function(z) Z_power(z, q_t_10_Z1_fixed[1])),
    sapply(Z1_t_10_alt_fixed, function(z) Z_power(z, q_t_10_Z1_fixed[2]))
  ),
  Z2_Teststyrke = c(
    sapply(Z2_t_10_alt_fixed, function(z) Z_power(z, q_t_10_Z2_fixed[1])),
    sapply(Z2_t_10_alt_fixed, function(z) Z_power(z, q_t_10_Z2_fixed[2]))
  ),
  Z3_Teststyrke = c(
    sapply(Z3_t_10_alt_fixed, function(z) Z_power(z, q_t_10_Z3_fixed[1])),
    sapply(Z3_t_10_alt_fixed, function(z) Z_power(z, q_t_10_Z3_fixed[2]))
  )
)
# printer tabeller
ZPower_t_100_fixed
ZPower_t_10_fixed
```

```{r}
# Udregner power for VaR-overskridelsestest

# Power under H0
VaR1_t_100 <- -qt(0.01, df = 100)
VaR1_t_10  <- -qt(0.01, df = 10)

# Power under H1
VaRpow_t100_5_fixed  <- VaR_power(X_t_fixed_5_shift100,  VaR1_t_100, c_5)
VaRpow_t100_3_fixed  <- VaR_power(X_t_fixed_3_shift100,  VaR1_t_100, c_5)
VaRpow_t100_10_fixed <- VaR_power(X_t_fixed_10_shift100, VaR1_t_100, c_5)  

VaRpow_t100_5_10_fixed  <- VaR_power(X_t_fixed_5_shift100,  VaR1_t_100, c_10)
VaRpow_t100_3_10_fixed  <- VaR_power(X_t_fixed_3_shift100,  VaR1_t_100, c_10)
VaRpow_t100_10_10_fixed <- VaR_power(X_t_fixed_10_shift100, VaR1_t_100, c_10)

VaRpow_t10_5_fixed   <- VaR_power(X_t_fixed_5_shift10, VaR1_t_10, c_5)
VaRpow_t10_3_fixed   <- VaR_power(X_t_fixed_3_shift10, VaR1_t_10, c_5)

VaRpow_t10_5_10_fixed <- VaR_power(X_t_fixed_5_shift10, VaR1_t_10, c_10)
VaRpow_t10_3_10_fixed <- VaR_power(X_t_fixed_3_shift10, VaR1_t_10, c_10)

# Beregner og tilføjer power til tabellen fra før
ZPower_t_100_fixed$VaR_1pct_power <- c(
  c(VaRpow_t100_10_fixed, VaRpow_t100_5_fixed, VaRpow_t100_3_fixed),
  c(VaRpow_t100_10_10_fixed, VaRpow_t100_5_10_fixed, VaRpow_t100_3_10_fixed)
)

ZPower_t_10_fixed$VaR_1pct_power <- c(
  c(VaRpow_t10_5_fixed, VaRpow_t10_3_fixed),
  c(VaRpow_t10_5_10_fixed, VaRpow_t10_3_10_fixed)
)
# printer tabel
ZPower_t_100_fixed
ZPower_t_10_fixed
```

# Herfra og ned er nu til standardiseret student t-fordeling, metoden er præcis den samme
```{r}
# simulerer H0/H1 for Z1

X_alts_stdt_100_fixed <- list(df10 = X_stdt_fixed_10_shift100, df5 = X_stdt_fixed_5_shift100, df3 = X_stdt_fixed_3_shift100)
X_alts_stdt_10_fixed  <- list(df5 = X_stdt_fixed_5_shift10, df3 = X_stdt_fixed_3_shift10)

Z1_stdt_100_null <- acerbi_Z1(X_stdt_100, VaR_stdt_100, ES_stdt_100)
Z1_stdt_10_null  <- acerbi_Z1(X_stdt_10,  VaR_stdt_10,  ES_stdt_10)

Z1_stdt_100_alt_fixed <- lapply(X_alts_stdt_100_fixed, function(x) acerbi_Z1(x, VaR_stdt_100, ES_stdt_100))
Z1_stdt_10_alt_fixed  <- lapply(X_alts_stdt_10_fixed,  function(x) acerbi_Z1(x, VaR_stdt_10,  ES_stdt_10))

q_stdt_100_Z1_fixed <- quantile(Z1_stdt_100_null, probs = c(alpha_true_5, alpha_true_10), na.rm = TRUE)
q_stdt_10_Z1_fixed  <- quantile(Z1_stdt_10_null,  probs = c(alpha_true_5, alpha_true_10), na.rm = TRUE)
```

```{r}
# H0/H1 for Z2

# Er allerede kørt i forrige dokument
#Z2_stdt_100_null <- acerbi_Z2(X_stdt_100, VaR_stdt_100, ES_stdt_100, alpha)
# Z2_stdt_10_null  <- acerbi_Z2(X_stdt_10,  VaR_stdt_10,  ES_stdt_10,  alpha)

Z2_stdt_100_alt_fixed <- lapply(X_alts_stdt_100_fixed, function(x) acerbi_Z2(x, VaR_stdt_100, ES_stdt_100, alpha))
Z2_stdt_10_alt_fixed  <- lapply(X_alts_stdt_10_fixed,  function(x) acerbi_Z2(x, VaR_stdt_10,  ES_stdt_10,  alpha))

# Er faktisk allerede defineret fra forrige dokument med q_stdt_100_Z2, behøves derfor ikke, men q_stdt_100_Z2_fixed bruges senere
q_stdt_100_Z2_fixed <- quantile(Z2_stdt_100_null, probs = c(alpha_true_5, alpha_true_10))
q_stdt_10_Z2_fixed  <- quantile(Z2_stdt_10_null,  probs = c(alpha_true_5, alpha_true_10))
```

```{r}
# H0/H1 for Z3

# Er allerede kørt i forrige dokument
# Z3_stdt_100_null <- acerbi_Z3(X_stdt_100, df_H0 = 100, alpha, tau = 1)
# Z3_stdt_10_null  <- acerbi_Z3(X_stdt_10, df_H0 = 10, alpha, tau = 1)

Z3_stdt_100_alt_fixed <- lapply(X_alts_stdt_100_fixed, function(x) acerbi_Z3(x, df_H0 = 100, alpha, tau = 1, mu = 0))
Z3_stdt_10_alt_fixed  <- lapply(X_alts_stdt_10_fixed,  function(x) acerbi_Z3(x, df_H0 = 10, alpha, tau = 1, mu = 0))

# Er faktisk allerede defineret fra forrige dokument med q_stdt_100_Z3, behøves derfor ikke, men bruges senere
q_stdt_100_Z3_fixed <- quantile(Z3_stdt_100_null, probs = c(alpha_true_5, alpha_true_10))
q_stdt_10_Z3_fixed <- quantile(Z3_stdt_10_null,  probs = c(alpha_true_5, alpha_true_10))
```

```{r}
# Udregner power for de 3 teststørrelser under de forskellige scenarier

# 100 frihedsgrader
ZPower_stdt_100_fixed <- data.frame(
  H0 = "df=100",
  H1 = rep(names(X_alts_stdt_100_fixed), 2),
  Signifikansniveau = rep(c(alpha_true_5, alpha_true_10), each = 3),
  
  Z1_Teststyrke = c(
    sapply(Z1_stdt_100_alt_fixed, function(z) Z_power(z, q_stdt_100_Z1_fixed[1])),
    sapply(Z1_stdt_100_alt_fixed, function(z) Z_power(z, q_stdt_100_Z1_fixed[2]))
  ),
  Z2_Teststyrke = c(
    sapply(Z2_stdt_100_alt_fixed, function(z) Z_power(z, q_stdt_100_Z2_fixed[1])),
    sapply(Z2_stdt_100_alt_fixed, function(z) Z_power(z, q_stdt_100_Z2_fixed[2]))
  ),
  Z3_Teststyrke = c(
    sapply(Z3_stdt_100_alt_fixed, function(z) Z_power(z, q_stdt_100_Z3_fixed[1])),
    sapply(Z3_stdt_100_alt_fixed, function(z) Z_power(z, q_stdt_100_Z3_fixed[2]))
  )
)

# 10 frihedsgrader
ZPower_stdt_10_fixed <- data.frame(
  H0 = "df=10",
  H1 = rep(names(X_alts_stdt_10_fixed), 2),
  Signifikansniveau = rep(c(alpha_true_5, alpha_true_10), each = 2),
  
  Z1_Teststyrke = c(
    sapply(Z1_stdt_10_alt_fixed, function(z) Z_power(z, q_stdt_10_Z1_fixed[1])),
    sapply(Z1_stdt_10_alt_fixed, function(z) Z_power(z, q_stdt_10_Z1_fixed[2]))
  ),
  Z2_Teststyrke = c(
    sapply(Z2_stdt_10_alt_fixed, function(z) Z_power(z, q_stdt_10_Z2_fixed[1])),
    sapply(Z2_stdt_10_alt_fixed, function(z) Z_power(z, q_stdt_10_Z2_fixed[2]))
  ),
  Z3_Teststyrke = c(
    sapply(Z3_stdt_10_alt_fixed, function(z) Z_power(z, q_stdt_10_Z3_fixed[1])),
    sapply(Z3_stdt_10_alt_fixed, function(z) Z_power(z, q_stdt_10_Z3_fixed[2]))
  )
)
# printer powertabel
ZPower_stdt_100_fixed
ZPower_stdt_10_fixed
```

```{r}
# Tilføjer igen beregning af power for VaR-overskridelsestest

# Power under H0
VaR1_stdt_100 <- -qt(0.01, df = 100) * sqrt(98/100)
VaR1_stdt_10  <- -qt(0.01, df = 10) * sqrt(8/10)

# Power under H1
VaRpow_stdt100_5_fixed  <- VaR_power(X_stdt_fixed_5_shift100,  VaR1_stdt_100, c_5)
VaRpow_stdt100_3_fixed  <- VaR_power(X_stdt_fixed_3_shift100,  VaR1_stdt_100, c_5)
VaRpow_stdt100_10_fixed <- VaR_power(X_stdt_fixed_10_shift100, VaR1_stdt_100, c_5)  

VaRpow_stdt100_5_10_fixed  <- VaR_power(X_stdt_fixed_5_shift100,  VaR1_stdt_100, c_10)
VaRpow_stdt100_3_10_fixed  <- VaR_power(X_stdt_fixed_3_shift100,  VaR1_stdt_100, c_10)
VaRpow_stdt100_10_10_fixed <- VaR_power(X_stdt_fixed_10_shift100, VaR1_stdt_100, c_10)

VaRpow_stdt10_5_fixed   <- VaR_power(X_stdt_fixed_5_shift10, VaR1_stdt_10, c_5)
VaRpow_stdt10_3_fixed   <- VaR_power(X_stdt_fixed_3_shift10, VaR1_stdt_10, c_5)

VaRpow_stdt10_5_10_fixed <- VaR_power(X_stdt_fixed_5_shift10, VaR1_stdt_10, c_10)
VaRpow_stdt10_3_10_fixed <- VaR_power(X_stdt_fixed_3_shift10, VaR1_stdt_10, c_10)

# Tilføjer VaR til tabellen
ZPower_stdt_100_fixed$VaR_1pct_power <- c(
  c(VaRpow_stdt100_10_fixed, VaRpow_stdt100_5_fixed, VaRpow_stdt100_3_fixed),
  c(VaRpow_stdt100_10_10_fixed, VaRpow_stdt100_5_10_fixed, VaRpow_stdt100_3_10_fixed)
)

ZPower_stdt_10_fixed$VaR_1pct_power <- c(
  c(VaRpow_stdt10_5_fixed, VaRpow_stdt10_3_fixed),
  c(VaRpow_stdt10_5_10_fixed, VaRpow_stdt10_3_10_fixed)
)
# printer tabel
ZPower_stdt_100_fixed
ZPower_stdt_10_fixed
```


```{r}
# Samler tabellerne til én samlet, på samme måde som i Acerbi, og som i forrige dokument
prep_power_table3 <- function(df, dist_label) {
  df %>%
    mutate(
      Fordeling = dist_label,
      nu_H0 = as.integer(str_extract(H0, "\\d+")),
      nu_H1 = as.integer(str_extract(H1, "\\d+")),
      `Signifikans-niveau (%)` = 100 * Signifikansniveau,
      `Z1 (%)` = 100 * Z1_Teststyrke,
      `Z2 (%)` = 100 * Z2_Teststyrke,
      `Z3 (%)` = 100 * Z3_Teststyrke,
      `VaR_1% (%)` = 100 * VaR_1pct_power
    ) %>%
    select(
      Fordeling,
      `Frihedsgrader H0` = nu_H0,
      `Signifikans-niveau (%)`,
      `Frihedsgrader H1` = nu_H1,
      `Z1 (%)`, `Z2 (%)`, `Z3 (%)`, `VaR_1% (%)`
    ) %>%
    mutate(across(where(is.numeric), ~ round(.x, 1))) %>%
    arrange(Fordeling, `Frihedsgrader H0`, `Signifikans-niveau (%)`, `Frihedsgrader H1`)
}

# samler tabellen med funktionen og power udregnet fra før
table3_acerbi <- bind_rows(
  prep_power_table3(ZPower_t_10_fixed,     "Student-t"),
  prep_power_table3(ZPower_t_100_fixed,    "Student-t"),
  prep_power_table3(ZPower_stdt_10_fixed,  "Standardiseret Student-t"),
  prep_power_table3(ZPower_stdt_100_fixed, "Standardiseret Student-t")
)

# printer og gemmer
table3_acerbi
rownames(table3_acerbi) <- NULL
h <- tableGrob(table3_acerbi, rows = NULL)
# ggsave("table3_acerbi.pdf", plot = h, width = 10, height = 6)
```
