---
title: "Bachelor - tabel 1+2 replikeret fra Acerbi"
output: html_document
date: "2026-02-19"
---
# Dette dokument bruges til at genskabe tabel 1+2 i artiklen fra Acerbi
# Er det 2. dokument i rækken

# har indset på et senere tidspunkt efter tabellerne faktisk er kørt, at jeg har simuleret for mange tilfælde når H0 er på 100 frihedsgrader
# dette er blot blevet sorteret fra senere

# Denne kode bruges til replikation af den øverste del af tabel 1 fra Acerbi
```{r}
# Sætter seed
set.seed(10)

# Definerer VaR til brug i Acerbi
t_VaR <- function(alpha, df, tau = 1, mu = 0) {
  q <- qt(alpha, df = df)
  -(mu + tau * q)
}

# Definerer ES til brug i Acerbi
t_ES <- function(alpha, df, tau = 1, mu = 0) {
  q <- qt(alpha, df = df)
  f <- dt(q, df = df)
  ES_std <- (f * (df + q^2)) / ((df - 1) * alpha)
  -mu + tau * ES_std
}

# Definerer parametre der både bruges nu og senere
dfs <- c(5, 100)
alpha_mærke <- c(0.025, 0.05, 0.10)   
alpha_ES <- 0.025                     
alpha_VaR <- 0.01                     
n <- 250

# Laver funktion til tabellen
top_table1 <- do.call(rbind, lapply(dfs, function(df) {
  VaR1_P <- t_VaR(alpha_VaR, df)
  ES25_P <- t_ES(alpha_ES, df)

  ES_ap_P <- sapply(alpha_mærke, function(ap) t_ES(ap, df))
  gamma <- ES25_P / ES_ap_P

  data.frame(
    nu = df,
    alpha_mærke_pct = 100 * alpha_mærke,
    VaR_1pct = gamma * VaR1_P,
    ES_2.5pct = gamma * ES25_P
  )
}))

# Formaterer tabeller korrekt
top_table1$VaR_1pct <- round(top_table1$VaR_1pct, 2)
top_table1$ES_2.5pct <- round(top_table1$ES_2.5pct, 2)

# Printer tabel
# tabellen bruges ikke rigtig, men er meget god 'sanity-check'
top_table1
```

```{r}
# Afsnit bruges både til definitioner senere, samt VaR power funktionen

n_VaR <- n          
p_VaR <- 0.01

# kritisk værdi
tail_prob <- function(c) 1 - pbinom(c - 1, size = n_VaR, prob = p_VaR)

c_grid <- 0:n_VaR
tail_grid <- sapply(c_grid, tail_prob)

c_5  <- c_grid[which.min(abs(tail_grid - 0.05))]
c_10 <- c_grid[which.min(abs(tail_grid - 0.10))]

alpha_true_5  <- tail_prob(c_5)
alpha_true_10 <- tail_prob(c_10)

# printer værdierne for at tjekke konsistens
alpha_true_5
alpha_true_10
c_5
c_10

# Definerer VaR Power funktion
VaR_power <- function(X, VaR1_model, c) {
  Nexc <- rowSums(X < -VaR1_model)
  mean(Nexc >= c)
}
```

```{r}
# Afsnit bruges til at replikere nederste del af tabel 1 i Acerbi

# definerer variable der bruges nu
alpha0_vec <- c(0.05, 0.10) 
nu_vec <- c(5, 100)
M <- 100000

# Funktion der bruges senere til power for tabel 1
table1_power_for_nu <- function(nu, n, M,
                               alpha_ES,
                               alpha0_vec,
                               alpha_true_5, alpha_true_10,
                               c_5, c_10) {

# Model under H0
  VaR25_model <- t_VaR(alpha_ES, nu)        
  ES25_model  <- t_ES(alpha_ES, nu)         
  VaR1_model  <- t_VaR(0.01, nu)            

  X_H0 <- matrix(rt(n * M, df = nu), nrow = M, ncol = n)

  Z2_null <- acerbi_Z2(X_H0, VaR25_model, ES25_model, alpha_ES)
  Z3_null <- acerbi_Z3(X_H0, df_H0 = nu, alpha = alpha_ES, tau = 1, mu = 0)

  qZ2 <- quantile(Z2_null, probs = c(alpha_true_5, alpha_true_10))
  qZ3 <- quantile(Z3_null, probs = c(alpha_true_5, alpha_true_10))

# Loop der bruges til H1
  out <- list()

  for (alpha0 in alpha0_vec) {
# Skalerer fordelingen
    ES_a0 <- t_ES(alpha0, nu)
    gamma <- ES25_model / ES_a0

# Model under H1
    X_H1 <- gamma * matrix(rt(n * M, df = nu), nrow = M, ncol = n)

    Z2_alt <- acerbi_Z2(X_H1, VaR25_model, ES25_model, alpha_ES)
    Z3_alt <- acerbi_Z3(X_H1, df_H0 = nu, alpha = alpha_ES, tau = 1, mu = 0)

# Power ved to signifikansniveauer for tre teststørrelser
    pow_Z2_5  <- Z_power(Z2_alt, qZ2[1])
    pow_Z2_10 <- Z_power(Z2_alt, qZ2[2])

    pow_Z3_5  <- Z_power(Z3_alt, qZ3[1])
    pow_Z3_10 <- Z_power(Z3_alt, qZ3[2])

    pow_VaR_5  <- VaR_power(X_H1, VaR1_model, c_5)
    pow_VaR_10 <- VaR_power(X_H1, VaR1_model, c_10)

# Gemmer to rækker: én for ~5%, én for ~10%
    out[[paste0("nu", nu, "_a0", alpha0, "_5")]] <- data.frame(
      nu = nu,
      Significance_level_pct = 100 * alpha_true_5,
      Coverage_alpha0_pct = 100 * alpha0,
      Scale_gamma_pct = 100 * (gamma - 1),
      Z2_power_pct = 100 * pow_Z2_5,
      Z3_power_pct = 100 * pow_Z3_5,
      VaR1_power_pct = 100 * pow_VaR_5
    )

    out[[paste0("nu", nu, "_a0", alpha0, "_10")]] <- data.frame(
      nu = nu,
      Significance_level_pct = 100 * alpha_true_10,
      Coverage_alpha0_pct = 100 * alpha0,
      Scale_gamma_pct = 100 * (gamma - 1),
      Z2_power_pct = 100 * pow_Z2_10,
      Z3_power_pct = 100 * pow_Z3_10,
      VaR1_power_pct = 100 * pow_VaR_10
    )
  }

  do.call(rbind, out)
}

# Beregner nu nederste del af tabel 1, med power funktionen for tabel 1
table1_bottom <- do.call(rbind, lapply(nu_vec, function(nu) {
  table1_power_for_nu(
    nu = nu, n = n, M = M,
    alpha_ES = alpha_ES,
    alpha0_vec = alpha0_vec,
    alpha_true_5 = alpha_true_5, alpha_true_10 = alpha_true_10,
    c_5 = c_5, c_10 = c_10
  )
}))

# Laver format som i Acerbi
table1_bottom$Significance_level_pct <- round(table1_bottom$Significance_level_pct, 1)
table1_bottom$Coverage_alpha0_pct    <- round(table1_bottom$Coverage_alpha0_pct, 0)
table1_bottom$Scale_gamma_pct        <- round(table1_bottom$Scale_gamma_pct, 1)
table1_bottom$Z2_power_pct           <- round(table1_bottom$Z2_power_pct, 1)
table1_bottom$Z3_power_pct           <- round(table1_bottom$Z3_power_pct, 1)
table1_bottom$VaR1_power_pct         <- round(table1_bottom$VaR1_power_pct, 1)

# Printer og gemmer tabel 1
rownames(table1_bottom) <- NULL

# Omdøber kolonner til visning med % i stedet for pct
colnames(table1_bottom) <- c(
  "Frihedsgrader",
  "Signifikans-niveau (%)",
  "alpha-dækning (%)",
  "Skaleret gamma (%)",
  "Z2 (%)",
  "Z3 (%)",
  "VaR_1% (%)"
)

table1_bottom
g <- tableGrob(table1_bottom, rows = NULL)
g

# ggsave("table1.pdf", plot = g, width = 15, height = 4)
```

# Herfra er indhold til Acerbi tabel 2, med undtagelse af simulering af afkast til tabel 3:
```{r}
# Definitioner af frihedsgrader, tau, VaR og ES der bruges til tabel 2, og til dels også tabel 3
alpha <- 0.025
  
df_10 <- 10
df_100 <- 100
  
tau_10 <- sqrt((df_10 - 2) / df_10)
tau_100 <- sqrt((df_100 - 2) / df_100)
  
VaR_t_10  <- -qt(alpha, df = df_10)
VaR_t_100 <- -qt(alpha, df = df_100)
  
VaR_stdt_10  <- -qt(alpha, df = df_10) * tau_10
VaR_stdt_100 <- -qt(alpha, df = df_100) * tau_100
  
ES_t_10 <- (df_10 + qt(alpha, df_10)^2) / (df_10 - 1) * dt(qt(alpha, df_10), df_10) / alpha
ES_stdt_10 <- tau_10 * ES_t_10
  
ES_t_100 <- (df_100 + qt(alpha, df_100)^2) / (df_100 - 1) * dt(qt(alpha, df_100), df_100) / alpha
ES_stdt_100 <- tau_100 * ES_t_100

```

```{r}
# Simulerer afkast for både tabel 2 og 3 fra Acerbi

# Sætter seed igen, da især arbejdet her taget tid, og skal kunne replikeres
set.seed(10)

# Dette bruges til tabel 2
X_t_100 <- matrix(rt(n * M, df = 100), nrow = M, ncol = n)
X_t_10 <- matrix(rt(n * M, df = 10), nrow = M, ncol = n)
X_t_5 <- matrix(rt(n * M, df = 5), nrow = M, ncol = n)
X_t_3 <- matrix(rt(n * M, df = 3), nrow = M, ncol = n)

# Gentages for std. t-fordelt
X_stdt_100 <- matrix(rt(n * M, df = 100), nrow = M, ncol = n) * sqrt(98/100)
X_stdt_10 <- matrix(rt(n * M, df = 10), nrow = M, ncol = n) * sqrt(8/10)
X_stdt_5 <- matrix(rt(n * M, df = 5), nrow = M, ncol = n) * sqrt(3/5)
X_stdt_3 <- matrix(rt(n * M, df = 3), nrow = M, ncol = n) * sqrt(1/3)


# Herfra bruges til tabel 3, hvor VaR holdes fast, derfor kræver det shift/skalering
VaR_2.5_100 <- qt(0.025, df = 100)
VaR_2.5_10 <- qt(0.025, df = 10)
VaR_2.5_5 <- qt(0.025, df = 5)
VaR_2.5_3 <- qt(0.025, df = 3)

required_shift_10_5 <- VaR_2.5_10 - VaR_2.5_5
required_shift_10_3 <- VaR_2.5_10 - VaR_2.5_3

required_shift_100_10 <- VaR_2.5_100 - VaR_2.5_10
required_shift_100_5 <- VaR_2.5_100 - VaR_2.5_5
required_shift_100_3 <- VaR_2.5_100 - VaR_2.5_3

X_t_fixed_10_shift100 <- matrix(rt(n * M, df = 10), nrow = M, ncol = n) + required_shift_100_10
X_t_fixed_5_shift100 <- matrix(rt(n * M, df = 5), nrow = M, ncol = n) + required_shift_100_5
X_t_fixed_3_shift100 <- matrix(rt(n * M, df = 3), nrow = M, ncol = n) + required_shift_100_3
X_t_fixed_5_shift10 <- matrix(rt(n * M, df = 5), nrow = M, ncol = n) + required_shift_10_5
X_t_fixed_3_shift10 <- matrix(rt(n * M, df = 3), nrow = M, ncol = n) + required_shift_10_3

# Gentages for std. t-fordelt
VaR_2.5_100_std <- qt(0.025, df = 100) * sqrt(98/100)
VaR_2.5_10_std <- qt(0.025, df = 10) * sqrt(8/10)
VaR_2.5_5_std <- qt(0.025, df = 5) * sqrt(3/5)
VaR_2.5_3_std <- qt(0.025, df = 3) * sqrt(1/3)

required_shift_10_5_std <- VaR_2.5_10_std - VaR_2.5_5_std
required_shift_10_3_std <- VaR_2.5_10_std - VaR_2.5_3_std

required_shift_100_10_std <- VaR_2.5_100_std - VaR_2.5_10_std
required_shift_100_5_std <- VaR_2.5_100_std - VaR_2.5_5_std
required_shift_100_3_std <- VaR_2.5_100_std - VaR_2.5_3_std

X_stdt_fixed_10_shift100 <- matrix(rt(n * M, df = 10), nrow = M, ncol = n) * sqrt(8/10) + required_shift_100_10_std
X_stdt_fixed_5_shift100 <- matrix(rt(n * M, df = 5), nrow = M, ncol = n) * sqrt(3/5) + required_shift_100_5_std
X_stdt_fixed_3_shift100 <- matrix(rt(n * M, df = 3), nrow = M, ncol = n) * sqrt(1/3) + required_shift_100_3_std
X_stdt_fixed_5_shift10 <- matrix(rt(n * M, df = 5), nrow = M, ncol = n) * sqrt(3/5) + required_shift_10_5_std
X_stdt_fixed_3_shift10 <- matrix(rt(n * M, df = 3), nrow = M, ncol = n) * sqrt(1/3) + required_shift_10_3_std
```


# Herfra og ned er til tabel 2

# starter med "alm" Student t-fordelt, bagefter std. Student t-fordelt
```{r}
# H0 og H1 fordeling for Z2
X_alts_t_100 <- list(df10 = X_t_10, df5 = X_t_5, df3 = X_t_3)
X_alts_t_10  <- list(df5 = X_t_5, df3 = X_t_3)

Z2_t_100_null <- acerbi_Z2(X_t_100, VaR_t_100, ES_t_100, alpha)
Z2_t_10_null  <- acerbi_Z2(X_t_10,  VaR_t_10,  ES_t_10,  alpha)

Z2_t_100_alt <- lapply(X_alts_t_100, function(x) acerbi_Z2(x, VaR_t_100, ES_t_100, alpha))
Z2_t_10_alt  <- lapply(X_alts_t_10,  function(x) acerbi_Z2(x, VaR_t_10,  ES_t_10,  alpha))

q_t_100_Z2 <- quantile(Z2_t_100_null, probs = c(alpha_true_5, alpha_true_10))
q_t_10_Z2  <- quantile(Z2_t_10_null,  probs = c(alpha_true_5, alpha_true_10))
```

```{r}
# H0 og H1 fordeling for Z3
Z3_t_100_null <- acerbi_Z3(X_t_100, df_H0 = 100, alpha, tau = 1)
Z3_t_10_null  <- acerbi_Z3(X_t_10, df_H0 = 10, alpha, tau = 1)

Z3_t_100_alt <- lapply(X_alts_t_100, function(x) acerbi_Z3(x, df_H0 = 100, alpha, tau = 1, mu = 0))
Z3_t_10_alt  <- lapply(X_alts_t_10,  function(x) acerbi_Z3(x, df_H0 = 10, alpha, tau = 1, mu = 0))

q_t_100_Z3 <- quantile(Z3_t_100_null, probs = c(alpha_true_5, alpha_true_10))
q_t_10_Z3  <- quantile(Z3_t_10_null,  probs = c(alpha_true_5, alpha_true_10))
```

```{r}
# Power for Z2 og Z3 for begge frihedsgrader for H0, og de 3 og 2 frihedsgrader for H1
# 100 frihedsgrader
ZPower_t_100 <- data.frame(
  H0 = "df=100",
  H1 = rep(names(X_alts_t_100), 2),
  Signifikansniveau = rep(c(alpha_true_5, alpha_true_10), each = 3),
  Z2_Teststyrke = c(
    sapply(Z2_t_100_alt, function(z) Z_power(z, q_t_100_Z2[1])),
    sapply(Z2_t_100_alt, function(z) Z_power(z, q_t_100_Z2[2]))
  ),
  Z3_Teststyrke = c(
    sapply(Z3_t_100_alt, function(z) Z_power(z, q_t_100_Z3[1])),
    sapply(Z3_t_100_alt, function(z) Z_power(z, q_t_100_Z3[2]))
  )
)
# 10 frihedsgrader
ZPower_t_10 <- data.frame(
  H0 = "df=10",
  H1 = rep(names(X_alts_t_10), 2),
  Signifikansniveau = rep(c(alpha_true_5, alpha_true_10), each = 2),
  Z2_Teststyrke = c(
    sapply(Z2_t_10_alt, function(z) Z_power(z, q_t_10_Z2[1])),
    sapply(Z2_t_10_alt, function(z) Z_power(z, q_t_10_Z2[2]))
  ),
  Z3_Teststyrke = c(
    sapply(Z3_t_10_alt, function(z) Z_power(z, q_t_10_Z3[1])),
    sapply(Z3_t_10_alt, function(z) Z_power(z, q_t_10_Z3[2]))
  )
)
# printer tabel med power, men gør ikke mere ved den nu, venter til std. t-fordelt også er lavet
ZPower_t_100
ZPower_t_10
```

```{r}
# Tilføjer nu power ved VaR-overskridelsestesten

#H0 model
VaR1_t_100 <- -qt(0.01, df = 100)
VaR1_t_10  <- -qt(0.01, df = 10)

# Power under H1
VaRpow_t100_5  <- VaR_power(X_t_5,  VaR1_t_100, c_5)
VaRpow_t100_3  <- VaR_power(X_t_3,  VaR1_t_100, c_5)
VaRpow_t100_10 <- VaR_power(X_t_10, VaR1_t_100, c_5) 

VaRpow_t100_5_10  <- VaR_power(X_t_5,  VaR1_t_100, c_10)
VaRpow_t100_3_10  <- VaR_power(X_t_3,  VaR1_t_100, c_10)
VaRpow_t100_10_10 <- VaR_power(X_t_10, VaR1_t_100, c_10)

VaRpow_t10_5   <- VaR_power(X_t_5, VaR1_t_10, c_5)
VaRpow_t10_3   <- VaR_power(X_t_3, VaR1_t_10, c_5)

VaRpow_t10_5_10 <- VaR_power(X_t_5, VaR1_t_10, c_10)
VaRpow_t10_3_10 <- VaR_power(X_t_3, VaR1_t_10, c_10)

# Udregner power og tilføjer til tabel
ZPower_t_100$VaR_1pct_power <- c(
  c(VaRpow_t100_10, VaRpow_t100_5, VaRpow_t100_3),
  c(VaRpow_t100_10_10, VaRpow_t100_5_10, VaRpow_t100_3_10)
)

ZPower_t_10$VaR_1pct_power <- c(
  c(VaRpow_t10_5, VaRpow_t10_3),
  c(VaRpow_t10_5_10, VaRpow_t10_3_10)
)

# printer samlet tabel
ZPower_t_100
ZPower_t_10
```
# Herfra og ned er til normaliseret student t-fordeling, men proceduren er præcis den samme som forrige segment
```{r}
# H0 og H1 fordeling for Z2
X_alts_stdt_100 <- list(df10 = X_stdt_10, df5 = X_stdt_5, df3 = X_stdt_3)
X_alts_stdt_10  <- list(df5 = X_stdt_5, df3 = X_stdt_3)

Z2_stdt_100_null <- acerbi_Z2(X_stdt_100, VaR_stdt_100, ES_stdt_100, alpha)
Z2_stdt_10_null  <- acerbi_Z2(X_stdt_10,  VaR_stdt_10,  ES_stdt_10,  alpha)

Z2_stdt_100_alt <- lapply(X_alts_stdt_100, function(x) acerbi_Z2(x, VaR_stdt_100, ES_stdt_100, alpha))
Z2_stdt_10_alt  <- lapply(X_alts_stdt_10,  function(x) acerbi_Z2(x, VaR_stdt_10,  ES_stdt_10,  alpha))

q_stdt_100_Z2 <- quantile(Z2_stdt_100_null, probs = c(alpha_true_5, alpha_true_10))
q_stdt_10_Z2  <- quantile(Z2_stdt_10_null,  probs = c(alpha_true_5, alpha_true_10))
```

```{r}
# H0 og H1 fordeling for Z3
Z3_stdt_100_null <- acerbi_Z3(X_stdt_100, df_H0 = 100, alpha, tau = 1)
Z3_stdt_10_null  <- acerbi_Z3(X_stdt_10, df_H0 = 10, alpha, tau = 1)

Z3_stdt_100_alt <- lapply(X_alts_stdt_100, function(x) acerbi_Z3(x, df_H0 = 100, alpha, tau = 1, mu = 0))
Z3_stdt_10_alt  <- lapply(X_alts_stdt_10,  function(x) acerbi_Z3(x, df_H0 = 10, alpha, tau = 1, mu = 0))

q_stdt_100_Z3 <- quantile(Z3_stdt_100_null, probs = c(alpha_true_5, alpha_true_10))
q_stdt_10_Z3  <- quantile(Z3_stdt_10_null,  probs = c(alpha_true_5, alpha_true_10))
```

```{r}
# Power for både Z2 og Z3 under forskellige scenarier
# for 100 frihedsgrader H0
ZPower_stdt_100 <- data.frame(
  H0 = "df=100",
  H1 = rep(names(X_alts_stdt_100), 2),
  Signifikansniveau = rep(c(alpha_true_5, alpha_true_10), each = 3),
  Z2_Teststyrke = c(
    sapply(Z2_stdt_100_alt, function(z) Z_power(z, q_stdt_100_Z2[1])),
    sapply(Z2_stdt_100_alt, function(z) Z_power(z, q_stdt_100_Z2[2]))
  ),
  Z3_Teststyrke = c(
    sapply(Z3_stdt_100_alt, function(z) Z_power(z, q_stdt_100_Z3[1])),
    sapply(Z3_stdt_100_alt, function(z) Z_power(z, q_stdt_100_Z3[2]))
  )
)
# for 10 frihedsgrader H0
ZPower_stdt_10 <- data.frame(
  H0 = "df=10",
  H1 = rep(names(X_alts_stdt_10), 2),
  Signifikansniveau = rep(c(alpha_true_5, alpha_true_10), each = 2),
  Z2_Teststyrke = c(
    sapply(Z2_stdt_10_alt, function(z) Z_power(z, q_stdt_10_Z2[1])),
    sapply(Z2_stdt_10_alt, function(z) Z_power(z, q_stdt_10_Z2[2]))
  ),
  Z3_Teststyrke = c(
    sapply(Z3_stdt_10_alt, function(z) Z_power(z, q_stdt_10_Z3[1])),
    sapply(Z3_stdt_10_alt, function(z) Z_power(z, q_stdt_10_Z3[2]))
  )
)
# printer tabel, dog uden VaR
ZPower_stdt_100
ZPower_stdt_10
```

```{r}
# Power for VaR-overskridelsestest på samme måde

# H0
VaR1_stdt_100 <- -qt(0.01, df = 100)*sqrt(98/100)
VaR1_stdt_10  <- -qt(0.01, df = 10)*sqrt(8/10)

# H1
VaRpow_stdt100_5  <- VaR_power(X_stdt_5,  VaR1_stdt_100, c_5)
VaRpow_stdt100_3  <- VaR_power(X_stdt_3,  VaR1_stdt_100, c_5)
VaRpow_stdt100_10 <- VaR_power(X_stdt_10, VaR1_stdt_100, c_5) 

VaRpow_stdt100_5_10  <- VaR_power(X_stdt_5,  VaR1_stdt_100, c_10)
VaRpow_stdt100_3_10  <- VaR_power(X_stdt_3,  VaR1_stdt_100, c_10)
VaRpow_stdt100_10_10 <- VaR_power(X_stdt_10, VaR1_stdt_100, c_10)

VaRpow_stdt10_5   <- VaR_power(X_stdt_5, VaR1_stdt_10, c_5)
VaRpow_stdt10_3   <- VaR_power(X_stdt_3, VaR1_stdt_10, c_5)

VaRpow_stdt10_5_10 <- VaR_power(X_stdt_5, VaR1_stdt_10, c_10)
VaRpow_stdt10_3_10 <- VaR_power(X_stdt_3, VaR1_stdt_10, c_10)

# Tilføjer VaR til tabellen
ZPower_stdt_100$VaR_1pct_power <- c(
  c(VaRpow_stdt100_10, VaRpow_stdt100_5, VaRpow_stdt100_3),
  c(VaRpow_stdt100_10_10, VaRpow_stdt100_5_10, VaRpow_stdt100_3_10)
)

ZPower_stdt_10$VaR_1pct_power <- c(
  c(VaRpow_stdt10_5, VaRpow_stdt10_3),
  c(VaRpow_stdt10_5_10, VaRpow_stdt10_3_10)
)

# printer
ZPower_stdt_100
ZPower_stdt_10
```

# Samler nu de to dele til én samlet tabel, præcis som i Acerbi
```{r}
# laver én samlet funktion til begge tabeller samlet, som én lang, på samme måde som i Acerbi
prep_power_table <- function(df, dist_label) {
  df %>%
    mutate(
      Fordeling = dist_label,
      nu_H0 = as.integer(str_extract(H0, "\\d+")),
      nu_H1 = as.integer(str_extract(H1, "\\d+")),
      `Signifikans-niveau (%)` = 100 * Signifikansniveau,
      `Z2 (%)` = 100 * Z2_Teststyrke,
      `Z3 (%)` = 100 * Z3_Teststyrke,
      `VaR_1% (%)` = 100 * VaR_1pct_power
    ) %>%
    select(
      Fordeling,
      `Frihedsgrader H0` = nu_H0,
      `Signifikans-niveau (%)`,
      `Frihedsgrader H1` = nu_H1,
      `Z2 (%)`, `Z3 (%)`, `VaR_1% (%)`
    ) %>%
    mutate(across(where(is.numeric), ~ round(.x, 1))) %>%
    arrange(Fordeling, `Frihedsgrader H0`, `Signifikans-niveau (%)`, `Frihedsgrader H1`)
}

# samler tabellen med funktionen, og power udregnet førhen, printer og gemmer
table2_acerbi <- bind_rows(
  prep_power_table(ZPower_t_10,     "Student-t"),
  prep_power_table(ZPower_t_100,    "Student-t"),
  prep_power_table(ZPower_stdt_10,  "Standardiseret Student-t"),
  prep_power_table(ZPower_stdt_100, "Standardiseret Student-t")
)
table2_acerbi
rownames(table2_acerbi) <- NULL
s <- tableGrob(table2_acerbi, rows = NULL)

# ggsave("table2_acerbi.pdf", plot = s, width = 10, height = 6)
```